【裁判字號】    99,交聲,195
【裁判日期】    990910
【裁判案由】    違反道路交通管理處罰條例聲明異議
【裁判全文】
臺灣臺東地方法院交通事件裁定         99年度交聲字第195號
原處分機關  交通部公路總局高雄區監理所臺東監理站
異  議  人
即受處分人  甲○○
上列異議人即受處分人因違反道路交通管理處罰條例案件，對於
交通部公路總局高雄區監理所臺東監理站於民國99年8月9日以東
監違裁字第裁81-T00000000號所為之裁決處分，聲明異議，本院
裁定如下
    主  文
原處分關於吊扣小型車普通駕駛執照拾貳個月部分撤銷。
前項撤銷部分，甲○○重型機器腳踏車駕駛人駕駛普通重型機器
腳踏車，經測試檢定酒精濃度超過規定標準，壹年內禁止考領普
通重型機器腳踏車駕駛執照。
    理  由
一、原處分意旨略以：異議人即受處分人（下稱異議人）甲○○
    於民國99年7月31日23時59分許，騎乘車牌號碼KP3-976號重
    型機車行經臺十一線公路中華大橋南端處，為臺東縣警察局
    臺東分局中興派出所警員攔檢並施以酒精濃度測試，測得其
    呼氣酒精濃度測試值為每公升0.52毫克，且因僅領有小型車
    普通駕駛執照，卻違規騎乘重型機器腳踏車，而依法製單舉
    發。案移原處分機關，依道路交通管理處罰條例第35條第1
    項第1款、第22條第1項第4款、第24條第1項第2款、違反道
    路交通管理事件統一裁罰基準及處理細則第41條、第43條、
    第44條之規定，裁罰異議人罰鍰新臺幣（下同）31,800元，
    吊扣小型車普通駕駛執照12月，並施以道路安全講習。
二、聲明異議意旨則以：異議人係騎乘重型機車違規，目前於泰
    旗股份有限公司擔任運送員（司機），原處分裁處吊扣汽車
    駕照，將影響異議人之生計，爰依法聲明異議，請求撤銷此
    部分之裁罰等語。
三、按汽車駕駛人飲用酒類或其他類似物後其吐氣所含酒精濃度
    超過每公升0.25毫克或血液中酒精濃度超過百分之0.05以上
    者，不得駕車，道路交通安全規則第114條第2款規定甚明。
    又汽車駕駛人，駕駛汽車經測試檢定酒精濃度超過規定標準
    者，處15,000元以上60,000元以下罰鍰，並當場移置保管其
    車輛及吊扣其駕駛執照1年，道路交通管理處罰條例第35條
    第1項第1款定有明文。另汽車駕駛人領有聯結車、大客車、
    大貨車或小型車駕駛執照，駕駛重型機器腳踏車處1,800元
    以上3,600元以下罰鍰，並禁止其駕駛；汽車駕駛人有本條
    例第35條第1項之情形者，應接受道路交通安全講習，同條
    例第第22條第1項第4款、第24條第1項第2款亦有明文。
四、按95年3月1日修正施行前之道路交通管理處罰條例第68條規
    定：「汽車駕駛人，因違反本條例及道路交通安全規則之規
    定，受吊扣或吊銷駕駛執照處分時，吊扣或吊銷其持有各級
    車類之駕駛執照。」該條文所稱之「駕駛執照」，係指違規
    人持有之各級車類駕駛執照均應予吊扣或吊銷，惟道路交通
    管理處罰條例第68條嗣於94年12月14日經修正公布並於95年
    3月1日施行，修正施行後之條文業已刪除「吊扣或」等字，
    是現行道路交通管理處罰條例第68條僅規定「汽車駕駛人，
    因違反本條例及道路交通安全規則之規定，受吊銷駕駛執照
    處分時，吊銷其持有各級車類之駕駛執照。」已不包括「吊
    扣」之情形，由立法沿革觀之，本條原規定受吊扣駕駛執照
    處分時，亦需一併吊扣駕駛人各級車類之駕駛執照，至94年
    12月14日修正本條時，則刪除「吊扣」部分之規定，足見立
    法者認為舊法將違規駕駛人所持有各級車類之駕駛執照一併
    吊扣或吊銷失之過苛，影響人民工作及生活甚鉅。故依修正
    後規定，原處分機關吊扣駕駛執照時，應不得再吊扣受處分
    人持有各級車類之駕駛執照，僅得吊扣其違規時所駕駛車類
    之駕駛執照。從而，於執行吊扣駕駛人駕駛執照之處分時，
    自僅得吊扣駕駛人違規時所駕駛該級車類之駕駛執照，以限
    制其繼續駕駛該級車類行駛道路之權利；若駕駛人並無該級
    車類之駕駛執照，即應依同條例第67條第6項「汽車駕駛人
    違反本條例規定，應受吊扣駕駛執照處分，於汽車駕駛人係
    無駕駛執照駕車者，在所規定最長吊扣期間內，不得考領駕
    駛執照。」之規定處理。
五、經查：
（一）本件異議人於上揭時間、地點，飲用酒類後騎乘上揭重型
      機車，為警臨檢測得其呼氣酒精濃度酒精濃度達每公升0.
      52毫克等情，為異議人所不爭執，並有臺東縣警察局99年
      8月1日東警交字第T00000000號舉發違反道路交通管理事
      件通知單、交通部公路總局臺東監理站東監違裁字第裁
      81-T00000000號違反道路交通管理事件裁決書在卷可稽，
      故異議人確有騎乘重型機車經測試檢定酒精濃度超過規定
      標準之違規行為。
（二）查本件異議人僅持有小型車普通駕駛執照，並無普通重型
      機器腳踏車駕駛執照，有卷附汽車駕照基本資料1紙可證
      。異議人於為上開違規行為時，係駕駛普通重型機器腳踏
      車，揆諸上開說明，其依法應受吊扣普通重型機器腳踏車
      駕駛執照之處分，惟因其無普通重型機器腳踏車駕駛執照
      ，原處分機關應依法禁止異議人在法定最長吊扣期間內考
      領普通重型機器腳踏車駕駛執照，不得僅因異議人無普通
      重型機器腳踏車駕駛執照可供吊扣，而任意吊扣其小型車
      普通駕駛執照。
 六、綜上所述，本件異議人確有上開違規行為，原處分機關就
     此依道路交通管理處罰條例第35條第1項第1款、第22條第
     1項第4款、第24條第1項第2款、違反道路交通管理事件統
     一裁罰基準及處理細則第41條、第43條、第44條之規定，
     裁處異議人罰鍰31,500元及道路交通安全講習之處分固無
     違誤，惟依上開說明，原處分機關已無吊扣異議人小型車
     普通駕駛執照之法律依據，卻予裁罰，顯與法未合。從而
     ，異議人聲明異議，為有理由，應由本院撤銷原處分中關
     於吊扣駕照部分，並自為裁罰如主文第二項所示，以期適
     法。
據上論斷，依道路交通管理處罰條例第87條第2項，道路交通案
件處理辦法第20條，裁定如主文。
中    華    民    國    99    年    9     月    10    日
                  交通法庭  法  官  陳鈺雯
以上正本證明與原本無異。
如不服本裁定，應於裁定送達後5日內向本院提出抗告狀（須附
繕本）。「切勿逕送上級法院」。
                            書記官  廖丁逸
中    華    民    國    99    年    9     月    10    日

司法院資訊處製作；財團法人民間司法改革基金會備份。
